最高法院刑事判決　　　　　　　　　 111年度台上字第2054號
上　訴　人　謝晉瑋



上列上訴人因加重詐欺案件，不服臺灣高等法院中華民國110年1
2月30日第二審判決（110年度上訴字第2366號，起訴及追加案號
：臺灣新北地方檢察署107年度偵字第3668、5612、9682、12430
、14039、16755、17809、18473、20309、22978號，108 年度偵
字第3920號），提起上訴，本院判決如下：
    主  文
上訴駁回。
    理  由
一、按刑事訴訟法第377 條規定，上訴於第三審法院，非以判決
    違背法令為理由，不得為之。是提起第三審上訴，應以原判
    決違背法令為理由，係屬法定要件。如果上訴理由書狀並未
    依據卷內訴訟資料，具體指摘原判決不適用何種法則或如何
    適用不當，或所指摘原判決違法情事，顯與法律規定得為第
    三審上訴理由之違法情形，不相適合時，均應認其上訴為違
    背法律上之程式，予以駁回。
二、本件原審經審理結果，認為上訴人謝晉瑋有如原判決事實欄
    （下稱事實欄）相關所載之參與犯罪組織、加重詐欺、洗錢
    各犯行明確，因而撤銷第一審關於如原判決附表（下稱附表
    ）一編號1 部分及沒收未扣案犯罪所得之判決，改判依想像
    競合犯之例，從一重論處犯三人以上共同詐欺取財罪刑，另
    維持第一審依想像競合犯之例，從一重論處上訴人如附表一
    編號2至70所示之犯三人以上共同詐欺取財69 罪刑及諭知相
    關沒收之判決，駁回上訴人該部分在第二審之上訴。已詳敘
    其調查、取捨證據之結果及憑以認定各該犯罪事實之心證理
    由，有卷存資料可資覆按。
三、上訴意旨略以：
  ㈠上訴人自始至終均不知被害人被騙情形，亦不知其他共犯所
    為詐欺犯行，且於受通知出面提領款項時，因被害人早已將
    款項匯入銀行帳戶內，詐欺行為業已完成，原判決仍論以犯
    加重詐欺罪之共同正犯，有適用法則不當之違法。
  ㈡附表二編號2 、6 、11、12、13、15、31、34、35、40、41
    、45、46、47、59、64、67、70所示被害人等所受損害僅有
    新臺幣數千元，且係因上訴人無法與其等聯繫，以致無法達
    成和解，並非不願賠償，顯見其犯後態度良好，而有情輕法
    重之情狀，原判決對於上開部分未依刑法第59條規定酌減其
    刑，亦有違罪刑相當原則。
四、證據之取捨與事實之認定，均屬事實審法院之職權，倘其採
    證認事並未違背證據法則，自不得任意指為違法而執為適法
    之第三審上訴理由。本件原判決係依憑上訴人所為不利於己
    之供述，證人即同案被告呂澔平（業經第一審判處罪刑確定
    ）、如附表二各編號所示之被害人劉慧霞等人之證言、相關
    之監視器畫面翻拍照片，卷附之匯款申請書、LINE對話紀錄
    擷圖等證據資料，綜合判斷，據以認定上訴人於事實欄所載
    時間，在詐騙集團中擔任車手，經集團成員聯繫後，先後於
    附表三各編號所示時間負責提領所示被害人之款項，所為已
    該當三人以上共同詐欺取財罪構成要件之理由綦詳，就上訴
    人係以自己犯罪意思，加入詐騙集團而為不同之分工，與其
    餘集團成員間有犯意聯絡與行為分擔，應就相關犯罪事實共
    同負責，併於理由內論述明白。凡此，概屬原審採證認事職
    權之合法行使，所為論斷說明，與經驗法則及論理法則俱屬
    無違。又共同正犯之成立，祇須具有犯意之聯絡、行為之分
    擔，既不問犯罪動機起於何人，亦不必每一階段犯行均經參
    與。共同實行犯罪行為之人，在合同意思範圍內，各自分擔
    犯罪行為之一部，相互利用他人之行為，以達其犯罪之目的
    者，即應對於全部所發生之結果共同負責。上訴人係基於相
    同之詐欺犯意，以達詐騙被害人款項目的，縱僅負責提領被
    害人之款項，亦屬與詐騙集團其他成員間之行為分擔，無礙
    須就全部犯罪事實共同負責之認定。又上訴人就相關犯行，
    既係參與分擔犯罪構成要件行為之人，而成立實行共同正犯
    ，對於其事前究於何地點或如何與其他成員謀議，及為如何
    謀議內容等非待證事項，於判決內無須明白認定，詳細記載
    ，自無庸為證據之證明。是原判決論以前揭加重詐欺取財各
    罪之共同正犯，於法並無不合，亦無上訴意旨所指適用法則
    不當之違法情形。
五、刑之量定，係實體法上賦予法院得依職權自由裁量之事項，
    苟已以行為人之責任為基礎，並斟酌刑法第57條各款所列情
    狀，在法定刑度內，酌量科刑，無偏執一端，致明顯失出失
    入情形，即不得任意指摘為違法，以為第三審上訴之理由。
    原判決就上訴人所犯上揭各罪，已綜合審酌刑法第57條科刑
    等一切情狀，並就已部分填補告訴人之損害部分，依刑法第
    59條規定，減輕其刑後，在罪責原則下適正行使其量刑之裁
    量權，量處如附表一編號1 所示之刑，及維持第一審科處如
    同附表編號2 至70所示之刑，核其量定之刑罰，已兼顧相關
    有利與不利之科刑資料，客觀上並未逾越法定刑度或範圍，
    亦與罪刑相當原則無悖，難認有濫用其裁量權限之違法情形
    。又應否依刑法第59條酌量減輕其刑，法院本屬有權斟酌決
    定，故未酌減其刑，既不違背法令，自不得執為提起第三審
    上訴之理由，原審審酌上訴人其餘未與告訴人或被害人達成
    和解部分之所犯情狀，認無可憫恕之事由，而未依該條規定
    酌減其刑，縱未敘述其理由，亦無違法可指。
六、上訴意旨顯非依據卷內訴訟資料具體指摘原判決有何違背法
    令之情形，係就原審採證認事及量刑職權之適法行使，以及
    原判決已明確論斷說明之事項，徒以自己之說詞，任意指為
    違法，要與法律規定得為第三審上訴理由之違法情形，不相
    適合。應認其上訴違背法律上之程式，應予駁回。
據上論結，應依刑事訴訟法第395條前段，判決如主文。
中    華    民    國   111    年    5     月    4     日
                  刑事第七庭審判長法  官  段  景  榕  
                                  法  官  沈  揚  仁  
                                  法  官  汪  梅  芬  
                                  法  官  宋  松  璟  
                                  法  官  楊  力  進  
本件正本證明與原本無異
                                  書記官
中    華    民    國   111    年    5     月    9     日